臺灣新竹地方法院民事裁定  
109年度監宣字第355號
聲  請  人  鄭壽英  
（下稱聲請人）        
代  理  人  徐崧博律師
相  對  人  鄭麗芬  
（下稱相對人）      


關  係  人  鄭黃玉  

            鄭岳朋  

            周克衡  

上列聲請人聲請監護宣告事件，本院裁定如下：
    主  文
一、宣告鄭麗芬（女，民國00年0月00日生，身分證統一編號：Z
    000000000號）為受輔助宣告之人。
二、選定鄭壽英（女，民國00年0月00日生，身分證統一編號：Z
    000000000號）為受輔助宣告人之人之輔助人。
三、上開受輔助宣告之人為如附件所示之行為，均應經輔助人同
    意。
四、聲請程序費用由受輔助宣告之人負擔。
    理  由
一、聲請意旨略以：緣相對人現年62歲，未婚無子女，父母已歿
    ，另有現存兄弟姊妹3人，相對人排行老么，聲請人為相對
    人之大姊。相對人原獨居於新北，民國99年間某日回到新竹
    老家，因言行有異狀，約100年左右經聲請人之長女即關係
    人周克衡帶往醫院診斷，才發現相對人罹患妄想型思覺失調
    症，幾經診治仍不見起色，於家中亦多次出現脫序行為，約
    101年間起至今均居住於醫院或養護中心。因相對人之精神
    障礙狀況，致其為意思表示、受意思表示或辨識其意思表示
    效果之能力顯有不足，前依法聲請宣告其為受監護宣告之人
    ，現因其尚未達可宣告監護之程度，改請依法為輔助宣告，
    因相對人罹病後生活、入院就醫等事務均由聲請人處理，並
    請指定聲請人為相對人之輔助人。且提出同意書、親屬系統
    表、身心障礙證明、國軍新竹地區醫院附設民眾診療服務處
    診斷證明書、出院病歷摘要、戶籍謄本等件為憑。（聲請人
    原主要係聲請為監護宣告，嗣依鑑定結果認為相對人僅達輔
    助宣告程度，本件即改為聲請輔助宣告）。
二、按對於因精神障礙或其他心智缺陷，致不能為意思表示或受
    意思表示，或不能辨識其意思表示之效果者，法院得因本人
    、配偶、四親等內之親屬、最近一年有同居事實之其他親屬
    、檢察官、主管機關或社會福利機構之聲請，為監護之宣告
    ；對於因精神障礙或其他心智缺陷，致其為意思表示或受意
    思表示，或辨識其意思表示效果之能力，顯有不足者，法院
    得因本人、配偶、四親等內之親屬、最近一年有同居事實之
    其他親屬、檢察官、主管機關或社會福利機構之聲請，為輔
    助之宣告，民法第14條第1項、第15條之1第1 項分別定有明
    文。又按法院對於監護宣告之聲請，認為未達應受監護宣告
    之程度，而有輔助宣告之原因者，得依聲請或依職權以裁定
    為輔助之宣告。法院為前項裁定前，應使聲請人及受輔助宣
    告之人有陳述意見之機會，家事事件法第174條第1 項、第2
    項定有明文。
三、查本件聲請人為相對人之大姊，有聲請人提出之戶籍謄本及
    親屬系統表附卷可憑，聲請人為有權提起本件聲請之人，堪
    可認定。又本院於110年1月27日會同鑑定人即林正修醫師於
    私立竹安康復之家2樓倉庫就相對人現況為鑑定時，相對人
    坐於沙發上，經點呼姓名有回應，相對人有重聽，沒有包尿
    布。聲請人則在場稱：相對人未婚、無子女等語，此有同日
    精神鑑定調查筆錄在卷可參。另鑑定人就聲請人所為鑑定結
    果認略以：相對人為慢性思覺失調症。相對人於鑑定中，意
    識清醒，對於鑑定人員的問題，可以表達，相對人判斷能力
    也有部分退化，對於比較複雜的事務，的確有判斷的問題。
    綜合相對人的精神狀態，日常生活功能，家庭事務及財務處
    理能力，研判目前相對人因精神障礙（慢性思覺失調症），
    致辨識其意思表示之效果顯有不足，建議為輔助之宣告等語
    。此有林正修診所110年1月29日家鑑字第110007號函暨檢附
    之精神鑑定報告書附卷為憑，並有聲請人提出之上開診斷證
    明書及身心障礙證明等件在卷可參。是以，堪認聲請人因精
    神障礙之影響，致其為意思表示、受意思表示及辨識其意思
    表示效果之能力，均顯有不足，而有輔助宣告之原因，聲請
    人變更聲請對相對人為輔助宣告為有理由，應予准許。
四、按受輔助宣告之人，應置輔助人；法院為輔助之宣告時，應
    依職權就配偶、四親等內之親屬、最近一年有同居事實之其
    他親屬、主管機關、社會福利機構或其他適當之人選定一人
    或數人為輔助人；法院選定輔助人時，應依受輔助宣告之人
    之最佳利益，優先考量受輔助宣告之人之意見，審酌一切情
    狀，並注意下列事項：一、受輔助宣告之人之身心狀態與生
    活及財產狀況。二、受輔助宣告之人與其配偶、子女或其他
    共同生活之人間之情感狀況。三、輔助人之職業、經歷、意
    見及其與受輔助宣告之人之利害關係。四、法人為輔助人時
    ，其事業之種類與內容，法人及其代表人與受輔助宣告之人
    之利害關係，民法第1113條之1第1項及同條第2項準用第111
    1條、第1111條之1分別定有明文。本件相對人未婚、無子女
    ，其父母鄭水壽、鄭碧霞及二姊鄭鳳娥均已歿，聲請人及關
    係人鄭黃玉、鄭岳朋分別為相對人之大姊、大哥及二哥；聲
    請人及關係人鄭黃玉、鄭岳朋均同意本件聲請，且同意由聲
    請人出任相對人之輔助人，此並經聲請人及關係人鄭黃玉、
    鄭岳朋到庭後當庭陳明在卷（見本院110年3月5日筆錄），
    並有同意書在卷可稽，參以聲請人亦為實際照護相對人之親
    人，是堪認由聲請人任相對人之輔助人，應符合於相對人之
    最佳利益，爰依法選任之，並參酌兩造之意見，以及相對人
    之精神現況，及聲請人所陳各情，併酌定相對人為附件所示
    行為時，均應經輔助人之同意，俾保護相對人。
五、末者，由民法第15條之2 規定可知，受輔助宣告之人並未喪
    失行為能力，且依法並未完全剝奪其財產處分權。再參酌同
    法第1113條之1 規定，並無準用同法第1094條、第1099條及
    第1099條之1 、第1103條第1 項規定，亦即受輔助宣告人之
    財產，不由輔助人管理，輔助人對於受輔助宣告人之財產，
    並無規定應與經法院或主管機關所指定之人會同開具財產清
    冊，故本件毋庸指定會同開具財產清冊之人。又依民法第15
    條之2第1項規定，受輔助宣告之人為下列行為時，應經輔助
    人同意；但純獲法律上利益，或依其年齡及身分、日常生活
    所必需者，不在此限：（一）為獨資、合夥營業或為法人之
    負責人；（二）為消費借貸、消費寄託、保證、贈與或信託
    ；（三）為訴訟行為；（四）為和解、調解、調處或簽訂仲
    裁契約；（五）為不動產、船舶、航空器、汽車或其他重要
    財產之處分、設定負擔、買賣、租賃或借貸；（六）為遺產
    分割、遺贈、拋棄繼承權或其他相關權利；（七）法院依前
    條聲請權人或輔助人之聲請，所指定之其他行為，均此附敘
    。
六、依家事事件法第177條第2項、第164條第2項規定，裁定如主
    文。
中　　華　　民　　國　　110 　年　　3 　　月　　8 　　日
               家事法庭  法　　　官 林建鼎 
以上正本係照原本作成。
如對本裁定抗告，須於裁定送達後10日之不變期間內，向本院提
出抗告狀(需附繕本)，並繳納抗告費新臺幣1,000元。
中　　華　　民　　國　　110 　年　　3 　　月　　8 　　日
                         書　記　官　林毓青 　　　　　　　　　　　　 
附件：受輔助宣告人為下列法律行為時，均應經輔助人之同意
一、為獨資、合夥營業或為法人之負責人。
二、為消費借貸、消費寄託、保證、贈與或信託。
三、為訴訟行為。
四、為和解、調解、調處或簽訂仲裁契約。
五、為不動產、船舶、航空器、汽車或其他重要財產之處分、設
    定負擔、買賣、租賃或借貸。
六、為遺產分割、遺贈、拋棄繼承權或其他相關權利。